臺灣新北地方法院刑事判決
111年度金訴字第772號
公  訴  人  臺灣新北地方檢察署檢察官
被      告  林鑫宏



選任辯護人  邱飛鳴律師    
            王教臻律師          
上列被告因違反期貨交易法案件，經檢察官提起公訴（111年度
偵字第10275號），本院判決如下：
    主  文
林鑫宏幫助犯期貨交易法第一百十二條第五項第三款之非法經營
期貨交易業務罪，處有期徒刑肆月。
    事  實
一、林鑫宏依其智識及其社會生活之通常經驗，可預見將金融帳
    戶之存摺、提款卡及密碼提供他人使用，足以供作他人從事
    不法行為收受款項之工具，而幫助他人從事犯罪，竟基於縱
    有人以其金融帳戶作為非法經營期貨交易收款之犯罪工具，
    亦不違背其本意之幫助他人非法經營期貨交易業務之不確定
    故意，於民國107年1月17日前近接之某時許，在新北市中和
    區某網咖，將其所申辦中國信託商業銀行帳號000000000000
    號帳戶（下稱本案帳戶）之存摺、提款卡及密碼，提供予綽
    號「凱凱」（真實姓名、年籍不詳）之成年男子使用，而容
    任「凱凱」所屬之犯罪集團使用上開帳戶作為非法經營地下
    期貨交易之犯罪工具。嗣「凱凱」與所屬犯罪集團成員取得
    本案帳戶後，明知未經主管機關行政院金融監督管理委員會
    證券期貨局之許可並發給許可證照，不得經營期貨交易業務
    ，竟仍於106年某日起至108年4月底止，於網路架設「f635.
    cc（黑馬系統）」、「r635.cc（元氣理財網教學網測試網
    址）」、「DT789.TOP」、「GDW黃金世界平台」經營地下期
    貨交易業務，且以優惠之手續費，吸引不特定人加入會員，
    並使用上開中信帳戶作為結算帳戶。其交易方式是以臺灣證
    券交易所之股票交易市場期貨指數（簡稱台指期）及個股指
    數之漲跌為計算標的，以「口」為計算單位，並以指數每升降
    1點相當於新臺幣（下同）200元結算損益，由客戶下單確認
    指數點位、空單或多單及口數，並就客戶下單口數收取每口200
    元之手續費，且不需繳交保證金，如客戶輸，由各該客戶將所
    輸金額匯入該不法集團成員指定之金融帳戶內，如客戶贏，
    該不法集團成員則將客戶所贏金額扣除手續費後，匯入各該
    客戶指定之金融帳戶內，以此方式非法經營期貨交易業務。
    嗣該集團成員於106年6月間以電話招攬客戶黃科達投資後，
    客戶黃科達先後於附表所示之日期，匯款附表所示金額至本
    案帳戶。
二、案經黃科達訴由桃園市政府警察局大溪分局報請臺灣新北地
    方檢察署檢察官偵查起訴。
    理  由
一、程序部分：
  ㈠按被告以外之人於審判外之言詞或書面陳述，除法律有規定
    者外，不得作為證據，刑事訴訟法第159條第1項定有明文。
    又被告以外之人於審判外之陳述，雖不符刑事訴訟法第159
    條之1至第159條之4之規定，而經當事人於審判程序同意作
    為證據，法院審酌該言詞陳述或書面陳述作成時之情況，認
    為適當者，亦得為證據；當事人、代理人或辯護人於法院調
    查證據時，知有同法第159條第1項不得為證據之情形，而未
    於言詞辯論終結前聲明異議者，視為有前項之同意，刑事訴
    訟法第159條之5規定甚明。查本件認定事實所引用被告林鑫
    宏以外之人於審判外之言詞或書面陳述，雖屬傳聞證據，惟
    檢察官、被告及辯護人於言詞辯論終結前，均未主張有刑事
    訴訟法第159條第1項不得為證據之情形，本院審酌此等證據
    作成時之情況，並無違法不當及證明力明顯過低之瑕疵，認
    以之作為證據應屬適當，而認該等證據資料皆有證據能力。
  ㈡至於本院所引之非供述證據部分，經查並非違法取得，亦無
    依法應排除其證據能力之情形，是依刑事訴訟法第158條之4
    規定反面解釋，應有證據能力。
二、實體部分：
    訊據被告就其將本案帳戶之存摺、提款卡及密碼，提供予「
    凱凱」使用等情固供承明確，就「凱凱」與所屬犯罪集團成
    員取得本案帳戶後非法經營期貨交易業務並招攬黃科達投資
    後，黃科達先後匯款至本案帳戶等情亦不爭執，惟矢口否認
    有何幫助非法經營期貨交易業務之犯行，辯稱：伊不知道本
    案帳戶是要做為非法使用云云。辯護人則為被告辯稱：案發
    時被告大學剛畢業，並無相關投資經驗，欠缺預見所提供帳
    戶將幫助非法期貨交易之可能性等語。經查：
  ㈠本案帳戶之存摺、提款卡及密碼係由被告申設，並由被告在
    新北市中和區某網咖交付予「凱凱」使用等情，業據被告於
    檢察事務官（下稱檢事官）詢問及本院準備程序時供承明確
    （見偵卷第49頁反面，金訴卷第39、40頁），並有本案帳戶
    客戶基本資料（見偵卷第16頁）在卷可稽；又「凱凱」與所
    屬犯罪集團成員以事實欄所示方式非法經營期貨交易業務，
    招攬黃科達投資後，指示黃科達於附表所示時間匯款所示金
    額至本案帳戶等情，則經告訴人黃科達於警詢時證述明確（
    見偵卷第8至13頁），並有本案帳戶存款交易明細表（見偵
    卷第16至22頁、金訴卷第75至105頁）、黑馬系統詐騙投資
    網頁（見偵卷第26至28頁）、DT789.TOP詐騙投資網頁（見
    偵卷第29至32頁）、告訴人存摺影本、存提款交易憑證、中
    信帳戶轉帳證明及通話紀錄（見偵卷第33至40、42、43頁，
    金訴卷第43、45、47頁）等存卷可查，此部分事實首堪認定
    。
  ㈡按刑法上之故意，分為直接故意與間接故意，行為人對於構
    成犯罪之事實，明知並有意使其發生者為直接故意。行為人
    對於構成犯罪之事實，預見其發生而其發生並不違背其本意
    者為間接故意；而間接故意與有認識的過失之區別，在於二
    者對構成犯罪之事實雖均預見其能發生，但前者對其發生並
    不違背其本意，後者則確信其不發生。查金融機構帳戶為個
    人理財之工具，申請開設帳戶並無特殊資格限制，一般民眾
    皆能自由申請，亦可同時在不同金融機構申請多數存款帳戶
    使用，故除非充作犯罪使用，並藉此躲避執法機關循線追查
    ，否則一般人難認有何向不熟識之人借用、租用或購買帳戶
    使用之必要，況不法份子利用他人金融帳戶、提款卡及密碼
    作為金融犯罪工具，以確保犯罪所得免遭查獲等案件層出不
    窮，於被告將本案帳戶資料交付「凱凱」使用時，早迭經報
    章、媒體再三披露，政府單位亦一再宣導勿將金融帳戶交付
    他人使用，此僅需普通生活經驗即能知悉，縱令被告未確知
    其交付金融帳戶對象所從事犯罪行為之具體內容，然本案非
    法經營地下期貨交易犯罪類型既為現今社會犯罪常態之一，
    則其所交付之金融帳戶資料，極有可能將遭人作為非法經營
    地下期貨交易等金融犯罪之取款工具使用，以被告大學畢業
    之學歷，為具有通常智識之成年人，對上情當知之甚詳。而
    被告於檢事官詢問時供稱：我在網咖認識一位暱稱「凱凱」
    的男子，當時「凱凱」說他的帳戶不能用，就向我借帳號，
    所以我在新北市中和區某網咖直接交付給對方，我交付帳戶
    後就沒什麼聯絡了，我當時想說該帳戶內沒有錢，沒有差等
    語（見偵卷第49頁反面），於本院準備程序時供稱：「凱凱
    」是我在楓之谷遊戲裡認識的，我不知道他的其他個人資訊
    ，跟他的聯繫方法只有遊戲裡的私訊，當初那個帳戶沒有錢
    ，想說對方需要就借他，對方也沒有特別說要拿來做什麼等
    語（見金訴卷第39、40頁），則由被告所述，被告係將本案
    帳戶資料交付予不知其真實姓名、無法以通常方式聯繫且交
    情不深之他人，且從未詢問對方需使用他人帳戶之原因或帳
    戶將做何使用，顯然放棄對本案帳戶之一切控制權，容任來
    路不明之「凱凱」以任何方式使用本案帳戶，則被告於交付
    本案帳戶當時，主觀上對於本案帳戶即便成為他人不法犯罪
    之工具，無論該不法犯罪係詐欺、地下匯兌、非法吸金或本
    案之非法經營期貨交易業務，均毫不在意，足認被告主觀上
    確有「縱該帳戶成為他人非法經營期貨交易業務之工具亦與
    本意無違」之不確定故意無訛。被告及辯護人辯稱被告不知
    亦無法預見本案帳戶將作為非法經營期貨交易業務工具，欠
    缺故意云云，洵無足採。
  ㈢至辯護人雖稱被告接獲法務部調查局北部地區機動工作站通
    知於111年8月9日前往了解案情，當場指認騙取被告帳戶之
    嫌疑犯，顯見本案並非被告所為，並聲請調閱調查局相關卷
    宗等語。然依卷內既有資料，已足認定被告具有幫助非法經
    營期貨交易業務之不確定故意，已如前述；且該案被告係以
    嫌疑人身分而非被害人身分受傳喚（見金訴卷第123頁），
    是縱調閱相關卷宗，至多僅能查明本案相關正犯身分及有無
    其他尚未發現之被害人，對本案爭點之釐清顯無助益，而與
    本案待證事實無重要關係；況經電聯調查局承辦人員，表示
    該卷宗因仍在偵查中無法調閱等語（見金訴卷第123頁），
    核屬不能調查之證據，依刑事訴訟法第163條之2第1、2、3
    款規定，認無調查之必要，附此敘明。
  ㈣綜上，本案事證明確，被告及辯護人所辯經核並不足採，被
    告犯行洵堪認定，應依法論科。
三、論罪科刑：
  ㈠被告將其申設之本案帳戶存摺、提款卡及密碼交付並提供予
    非法經營期貨交易業務集團成員，使該集團成員得藉以非法
    經營地下期貨，被告所為顯係參與非法經營期貨交易業務構
    成要件以外之行為，且在無積極證據足證被告係以正犯而非
    以幫助犯之犯意參與犯罪之情形下，應認其所為係幫助犯。
    是核被告所為，係犯刑法第30條第1項前段、期貨交易法第1
    12條第5項第3款之幫助非法經營期貨交易業務罪。
  ㈡期貨交易法第56條第1項規定「非期貨商除本法另有規定者外
    ，不得經營期貨交易業務」之所謂業務，係指以反覆經營期
    貨交易行為為目的之社會活動者而言，性質上本即包含繼續
    多次經營期貨之交易行為（最高法院92年度台上字第4280號
    判決意旨參照），是以被告所幫助「凱凱」所屬犯罪集團成
    員，係基於經營特定業務之意思，反覆從事期貨交易業務，
    屬「集合犯」中之「營業犯」類型，應論以包括一罪。
  ㈢被告以幫助之意思，參與構成要件以外之行為，為幫助犯，
    爰依刑法第30條第2項規定，按正犯之刑減輕之。
  ㈣附表編號1至8、10所示告訴人匯款部分，於起訴書附表雖漏
    未記載，惟與起訴書所載部分具有集合犯之實質上一罪關係
    ，均為起訴效力所及，本院自得併予審究。 
  ㈤爰審酌被告以事實欄所示方式幫助他人非法經營該地下期貨
    業務，破壞合法期貨交易管道，有害於國家整體金融秩序，
    所為應予非難；兼衡告訴人匯入本案帳戶款項之數額，被告
    無前科之素行，大學畢業之智識程度，從事室內設計，須撫
    養父母之家庭生活狀況等一切情狀，量處如主文所示之刑。
據上論斷，應依刑事訴訟法第299條第1項前段，期貨交易法第56
條第1項、第112條第5項第3款，刑法第11條前段、第30條第1項
前段、第2項，判決如主文。
本案經檢察官王聖涵偵查起訴，由檢察官張勝傑到庭執行職務。
中　　華　　民　　國　　111 　年　　10　　月　　27　　日
                  刑事第十五庭  審判長法  官  黃湘瑩
                  
                                      法  官  梁世樺
                                      
                                      法  官  游涵歆
以上正本證明與原本無異。
如不服本判決，應於判決送達後20日內敘明上訴理由，向本院提
出上訴狀（應附繕本），上訴於臺灣高等法院。其未敘述上訴理
由者，應於上訴期間屆滿後20日內向本院補提理由書「切勿逕送
上級法院」。
                                      書記官  李宥寬
中　　華　　民　　國　　111 　年　　10　　月　　27　　日
附錄本案論罪科刑法條全文：
期貨交易法第56條
非期貨商除本法另有規定者外，不得經營期貨交易業務。
期貨商須經主管機關之許可並發給許可證照，始得營業。
外國期貨商須經中華民國政府認許，且經主管機關之許可並發給
許可證照，始得營業。
期貨商之分支機構，非經主管機關許可並發給許可證照，不得設
立或營業。
期貨商之組織形態、設置標準及管理規則，由主管機關定之。
期貨交易法第112條
違反第106條、第107條，或第108條第1項之規定者，處3年以上1
0年以下有期徒刑，得併科新臺幣1000萬元以上2億元以下罰金。
犯前項之罪，於犯罪後自首，如自動繳交全部犯罪所得者，減輕
或免除其刑；並因而查獲其他正犯或共犯者，免除其刑。
犯第一項之罪，在偵查中自白，如自動繳交全部犯罪所得者，減
輕其刑；並因而查獲其他正犯或共犯者，減輕其刑至二分之一。
犯第一項之罪，其因犯罪獲致財物或財產上利益超過罰金最高額
時，得於所得利益之範圍內加重罰金。
有下列情事之一者，處七年以下有期徒刑，得併科新臺幣三百萬
元以下罰金：
一、未經許可，擅自經營期貨交易所或期貨交易所業務。
二、未經許可，擅自經營期貨結算機構。
三、違反第五十六條第一項之規定。
四、未經許可，擅自經營槓桿交易商。
五、未經許可，擅自經營期貨信託事業、期貨經理事業、期貨顧
    問事業或其他期貨服務事業。
六、期貨信託事業違反第84條第1項規定募集期貨信託基金。
附表
編號 時間 金額（新臺幣） 1 107年1月17日15時39分 42050元 2 107年1月19日13時57分 100000元 3 107年1月30日10時5分 40050元 4 107年1月30日15時14分 53200元 5 107年2月5日15時36分 100000元 6 107年2月21日15時46分 99800元 7 107年3月30日某時許 33600元 8 107年4月2日15時40分 16200元 9 107年4月4日23時28分 100000元 10 107年4月18日15時58分 100000元 11 107年4月20日11時49分 100000元 12 107年4月27日15時45分 100000元 13 107年5月2日15時35分 100000元 14 107年5月4日14時27分 100000元 15 107年5月15日14時59分 20000元 16 107年5月18日13時47分 30000元 17 107年5月24日16時10分 50000元 總計  0000000元